【裁判字號】    92,聲繼,110
【裁判日期】    921212
【裁判案由】    聲請繼承
【裁判全文】
臺灣桃園地方法院民事裁定  九十二年度聲繼字第一一○號
    聲  請  人  乙○○
    代  理  人  甲○○
右當事人聲請繼承事件，本院裁定如左：
    主      文
聲請駁回。
聲請程序費用由聲請人負擔。
    理      由
一、聲請人係在台被繼承人丙○○之養子，依民法第一千一百三十八條第一款、台灣
    地區與大陸地區人民關係條例第六十六條等規定，聲請繼承丙○○之遺產云云，
    並檢具除戶戶籍謄本、繼承系統表、海基會之認證書等為證。
二、本件聲請人主張其為被繼承人丙○○之子，固提出大陸地區廣東省河源市公證書
    為證，惟查：
（一）按臺灣地區與大陸地區人民收養之成立及終止，依各該收養者被收養者設籍地
      區之規定，臺灣地區與大陸地區人民關係條例第五十六條定有明文。又收養應
      當向縣級以上人民政府民政部門登記，違反該規定的收養行為無法律效力，此
      觀諸中華人民共和國收養法第十五條、第二十五條之規定自明；又「收養子女
      ，應以書面為之。但自幼撫養為子女者，不在此限。」，此亦為我國於七十四
      年六月三日修正前之民法第一千零七十九條所明定。
（二）觀諸聲請人所提出之公證書所載，其僅記載聲請人係被繼承人之親子，然此親
      子關係之成立究係何時成立，則付之闕如，可否遽與採信已不無疑義。而該親
      子關係之成立若係於臺灣地區與大陸地區人民關係條例公布施行後，甚或係該
      條例公布施行前至七十四年六月三日修正後成立者，渠等自應依上開條例第五
      十六條規定、或民法第一千零七十九條規定辦理，然聲請人迄今未提出大陸地
      區縣級以上人民政府民政部門許可為收養登記、及並經我國法院為收養認可之
      證明，則兩造間之收養關係尚未有效成立，聲請人自無具備被繼承人丙○○之
      繼承人資格。
（二）又縱認系爭收養關係係指成立於臺灣地區與大陸地區人民關係條例公佈施行以
      前，而不適用前揭條例及現行民法規定，然依我國於七十四年六月三日修正前
      之民法第一千零七十九條規定，「收養子女應以書面為之。」，本件聲請人亦
      並未提出渠等於七十四年六月三日以前成立收養關係之書面證明，其空言主張
      ，要難採信
    綜上所述，本院認聲請人所提書證，尚不能證明其確為本件被繼承人丙○○之繼
    承人，從而，聲請人聲請繼承被繼承人丙○○所遺財產云云，爰不予准許，應予
    駁回。
三、依非訟事件法第八條第一項、裁定如主文。
中      華      民      國    九十二    年     十二     月     十二     日
                                  臺灣桃園地方法院家事法庭
~B法      官  石有為
右為正本係照原本作成
如對本裁定抗告應於送達後十日內向本院提出抗告狀
中      華      民      國    九十二    年     十二     月     十二     日
~B法院書記官  陳美年


司法院資訊處製作；財團法人民間司法改革基金會備份。
